臺灣雲林地方法院民事裁定　　　　　　 100年度財管字第34號
聲　請　人　王文凱
關　係　人　吳有能
上列聲請人聲請對被繼承人王進益選任遺產管理人事件，本院裁
定如下：
    主  文
選任吳有能為被繼承人王進益（男、民國53年4 月20日出生，國
民身分證統一編號：Ｚ000000000號，最後住所：雲林縣土庫鎮後
埔里21鄰後埔167 號，於民國94年5 月22日死亡）之遺產管理人
。
准對被繼承人王進益之繼承人為承認繼承之公示催告。
被繼承人王進益之繼承人，應自前項公示催告最後登載新聞紙之
日起陸個月內承認繼承，上述期限屆滿，無繼承人承認繼承時，
被繼承人王進益之遺產，於清償債權，並交付遺贈物後，如有賸
餘即歸屬國庫。
程序費用新臺幣壹仟元由被繼承人王進益之遺產負擔。
    理  由
一、聲請意旨略以：緣被繼承人王進益前向聲請人王文凱借款新
    臺幣20萬元，並以其所有之土地設定抵押權予聲請人，以供
    擔保，現該債權業已屆清償期，而被繼承人於民國94年5 月
    22日死亡，經查詢結果，王進益之繼承人均聲明拋棄繼承，
    現為無人繼承之狀態，聲請人為執行該抵押權，爰聲請選任
    關係人吳有能為被繼承人王進益之遺產管理人，以利強制執
    行程序之進行等語。
二、按繼承開始時，繼承人之有無不明，而無親屬會議或親屬會
    議未於1 個月內選定遺產管理人者，利害關係人或檢察官得
    聲請法院選任遺產管理人，並由法院依公示催告程序，定6
    個月以上之期限，公告繼承人，命其於期限內承認繼承；被
    繼承人之所有繼承人均拋棄其繼承權者，亦準用關於無人承
    認繼承之規定，民法第1177條、第1178條第2 項、第1176
    條第6 項分別定有明文。
三、經查，聲請人主張之上開事實，已據其提出戶籍謄本、繼承
    系統表、借據、抵押權設定契約書、土地登記第二類謄本、
    他項權利證明書、本院100 年8 月5 日雲院恭家悅決94繼字
    第436 號函等件為證，並經本院依職權調閱本院94年度繼字
    第426 號、436 號拋棄繼承事件案卷查核無訛。依上開卷內
    之繼承系統表所示，王進益固有胞姊王素霞尚存且未聲明拋
    棄繼承，但王素霞早於45年2 月18日由陳良海、陳吳鴦收養
    ，並由其等自幼撫養為子女，此據王素霞、陳吳鴦於本院陳
    述明確，並互一致；雖王素霞之戶籍謄未有陳良海、陳吳鴦
    為其養父母之登載，惟觀諸雲林縣褒忠鄉戶政事務所100 年
    11月1 日雲褒戶字第1000001760號函所附之王素霞手抄之舊
    式戶籍謄本記事欄記載「民國45年2 月18日申請收養遷。民
    國45年2 月18日遷住本縣褒忠鄉○○村○○路9 號，戶長陳
    陳萬居（陳良海之父）為家屬。」等語，適可印證王素霞、
    陳吳鴦上開陳詞為真。按關於親屬之事件，在民法親屬編修
    正前發生者，除本施行法有特別規定外，不適用修正後之規
    定。又收養子女，應以書面為之。但自幼撫養為子女者，不
    在此限，民法親屬編施行法第1 條後段及74年6 月3 日修正
    前民法第1079條分別定有明文。而民法親屬編施行法就民法
    第1079條於74年6 月3 日修正後之規定，並無特別規定適用
    修正前發生之親屬事件，本件自應適用修正前發生當時之規
    定，亦即適用實體從舊原則。又收養子女，如係自幼撫養為
    子女者，並非要式行為，既不以將原報戶籍塗銷，辦妥收養
    登記為生效之要件，法律亦未明定應得生父母之同意，祇須
    有自幼撫養之事實，並有以之為子女之意思即可成立。依此
    ，王素霞既有由陳良海、陳吳鴦自幼撫育之事實，其等間已
    成立擬制血親關係，不以登記為生效要件，王素霞自非王進
    益之法定繼承人。由上可見，繼承人王進益之遺產確屬無人
    承認繼承之狀態，參以本件未有經親屬會議選定遺產管理人
    之資料，是聲請人以債權人之利害關係人身分，聲請本院選
    任被繼承人王進益之遺產管理人，核與上開規定尚無不合。
四、本院審酌被繼承人王進益之繼承人既均已拋棄繼承，而拋棄
    繼承既為民法所規定繼承人之權利，一經行使後，就其與被
    繼承人間之財產關係即行斷絕，難免因其無意管理而影響管
    理事務之進行，與遺產管理之本意即不相符。況法定繼承人
    一般客觀上多缺乏遺產管理之專業知識及管理能力，難認屬
    適當之遺產管理人之人選。本院復經徵得關係人吳有能之同
    意，表明願擔任本件被繼承人之遺產管理人，有其出具之同
    意書1 紙可按，併考量關係人吳有能為國立臺北大學法律學
    系畢業，有學士學位證明書在卷可稽，其並從事強制執行之
    業務，具有專業知識及能力，且與被繼承人所遺遺產間無利
    害關係，若由其擔任本事件之遺產管理人，定能秉持其專業
    倫理擔當此具公益性質之職務，並順利達成管理保存及清算
    遺產之任務。據此，本院認為由吳有能擔任被繼承人之遺產
    管理人，應屬妥適，爰裁定如主文第1 項所示，並依法為承
    認繼承之公示催告。
五、末按公示催告之公告，應黏貼於法院之公告處，並登載於公
    報、新聞紙或其他相類之傳播工具；前項登載公報、新聞紙
    或其他相類之傳播工具之日期或期間，由法院定之；聲請人
    未依前項規定登載者，視為撤回公示催告之聲請。又上揭規
    定，於依民法第1178條、第1179條第1 項第3 款所為之公示
    催告準用之，民事訴訟法第542 條、非訟事件法第150 條至
    第152 條分別定有明文。依此，聲請人應於收受本裁定之日
    起10日內將本裁定登載公報、新聞紙或其他相類之傳播工具
    1 日，並將登載證據檢送本院。
六、依非訟事件法第157 條，裁定如主文。
中    華    民    國   100    年    11    月    30    日
                  家事法庭  法  官  曾鴻文
以上正本係照原本作成。
如對本裁定抗告，須於裁定送達後10日內，向本院提出抗告狀，
並應繳納抗告費新臺幣1,000 元。
中    華    民    國   100    年    12    月    1     日
                            書記官  潘佳欣